最高法院刑事判決　　　　　　　　　　　　　　　九十三年度台上字第四四六三號
　　上　訴　人　甲○○
　　　　　　　　　　　　（另案在台灣嘉義監獄執行中）
右上訴人因強盜等罪案件，不服台灣高等法院中華民國九十三年四月二十日第二審判
決（九十二年度上訴字第三八九一號，起訴案號：台灣板橋地方法院檢察署九十一年
度偵字第八九三二號），提起上訴，本院判決如左：
　　主　文
原判決撤銷，發回台灣高等法院。
　　理　由
本件原判決認定上訴人甲○○意圖為自己不法之所有，與邱建錦共同基於攜帶兇器強
盜之犯意聯絡，於民國九十一年五月二日凌晨零時許，頭戴安全帽及口罩，至台北縣
板橋市○○路與明德街口之台灣銀行前，趁吳秀蘭將提款卡插入自動提款機並輸入密
碼而尚未按提款數目之際，推由邱建錦手持其所有客觀上足以傷害人之生命、身體可
供兇器使用之西瓜刀乙支，站立於吳秀蘭右方，嚇稱：「我們在跑路，要錢」等語，
並令吳秀蘭供出提款卡內之金額，上訴人則站於吳秀蘭後方，以此脅迫方式，至使吳
秀蘭不能抗拒，而供出提款卡內尚有新台幣（下同）一萬元之金額，並任由邱建錦輸
入一萬元之數字，將自動提款機吐出之一萬元及台灣銀行帳號0000000000
00號之金融卡一併取走；得手後，上訴人等立即離去，所得財物一萬元則花用殆盡
。又於九十一年五月十日二十二時許，甲○○駕駛邱建錦不知情之父親邱兆榮所有車
牌號碼ＵＴＺ｜一六二號輕型機車搭載邱建錦，途經台北縣新莊市○○路藝術中心旁
，見翁莊秀琴正欲駕駛機車離去而將皮包放置於機車腳踏板上，認有機可趁，二人復
意圖為自己不法之所有，趁翁莊秀琴不及防備之時，由上訴人攜帶其所有足供兇器使
用之匕首（單刀刃，刀刃長約十八點五公分、刀柄長約十三公分）、三節棍各乙支（
均非管制刀械）在三公尺遠之未熄火之上述機車上把風接應，邱建錦則下車自後以不
法腕力搶奪翁莊秀琴所有上開皮包乙個（內有金融卡一張、電療器一個、員工證件一
張、發票人為翁莊秀琴之子翁仕坤之彰化商業銀行支票一張、現金一千元），得手後
，迅速跑至前開機車並搭載上訴人欲逃離時，上訴人見翁莊秀琴自後追捕，為防護贓
物、脫免逮捕，竟單獨起意，以所攜帶之上述匕首指向翁莊秀琴，嚇令翁莊秀琴不得
追捕，而當場施以脅迫，使翁莊秀琴不敢繼續追捕，隨後逃逸無蹤。嗣於同日二十三
時十五分許，邱建錦駕駛上述機車搭載上訴人行經台北縣板橋市○○路二四五巷五三
號前，經警盤查，而查獲上情，並在邱建錦身上起出吳秀蘭遭強盜之台灣銀行金融卡
乙張，在機車腳踏板下扣得上述上訴人所有用以脅迫翁莊秀琴不得追捕之匕首一支及
預備供搶奪所用之三節棍乙支，復經邱建錦帶同警察前往其位於台北縣樹林市○○街
八六巷七號三樓之住處，扣得右開邱建錦所有供強盜所用之西瓜刀乙支，再於翌日即
五月十一日凌晨零時三十分許，經邱建錦帶同員警前往台北縣新莊市○○路四二九巷
巷口，起出翁莊秀琴前開遭搶奪而遭邱建錦丟棄之電療器乙個及員工證件一張，翁莊
秀琴其餘證件則遭隨意丟棄而無法尋獲等情。因而維持第一審論處上訴人共同意圖為
自己不法之所有，攜帶兇器，以脅迫至使不能抗拒，而取他人之物及攜帶兇器搶奪，
因防護贓物、脫免逮捕，而當場施以脅迫等二罪刑，駁回上訴人及檢察官在原審之上
訴，固非無見。
惟查：（一）被告供認犯罪之自白，如係出於強暴、脅迫、利誘、詐欺或其他不正方
法，取得該項自白之偵訊人員，往往應擔負行政甚或刑事責任，若被告主張其自白非
出於任意性，法院自應深入調查，非可僅憑負責偵訊被告之人員已證述未以不正方法
取供，即不再詳予調查。卷查上訴人自檢察官偵訊起，即一再抗辯伊及共犯邱建錦在
警訊之自白，均出於警察之刑求，伊因遭警察之刑求，而致雙手紅腫云云；而邱建錦
於九十一年五月十一日即被警查獲翌日，經仁愛醫院診斷結果，二側腕部及背部（胸
椎）均有挫傷，有診斷證明書在卷可稽；則上訴人與邱建錦在警訊，是否確因警察之
刑求，而供認犯罪之自白，其等所受之傷害，是否為警察之刑求所造成，攸關上訴人
等在警訊之自白是否屬於合法之證據，法院應先於其他事證而為調查，待釐清其等自
白確非出於不正方法取得，始得採為認定犯罪之依據。乃原審未詳予調查，根究明白
，而單憑負責偵訊上訴人等之警察謝英山證述未刑求取供及邱建錦未提出刑求之抗辯
，即推測、擬制上訴人及邱建錦之傷係因拷手銬或警圍捕時將其壓制於地上所造成，
進而採用上訴人等在警訊之自白作為判決基礎，自有違採證法則，尤有查證未盡之違
法。（二）匕首，係槍砲彈藥刀械管制條例第四條所稱刀械，該條例第四條第一項第
三款定有明文。原判決事實欄認定上訴人持以搶奪翁莊秀琴之匕首，非屬於槍砲彈藥
刀械管制條例所列管之刀械，已非適法；又未於理由內詳細說明其與上開規定為不同
認定之理由，亦嫌理由欠備。（三）第一審認定邱建錦持上訴人所有西瓜刀強盜吳秀
蘭所有財物，原判決則認定邱建錦持其本人所有西瓜刀，顯已變更第一審判決認定之
事實，即應撤銷改判，乃理由內又謂第一審判決並無不當，仍予維持，尚難謂其於法
無違。上訴人之上訴意旨，指摘原判決違背法令，非無理由，應認原判決有撤銷發回
更審之原因。又原判決關於不另為諭知無罪部分，檢察官起訴書既指明與前開論罪部
分有裁判上一罪關係，依審判不可分原則，應併予撤銷發回，附予敘明。
據上論結，應依刑事訴訟法第三百九十七條、第四百零一條，判決如主文。
中　　　華　　　民　　　國　　九十三　　年　　　八　　　月　　二十六　　日
                              最高法院刑事第七庭
                                  審判長法官  莊　登　照
                                        法官  洪　明　輝
                                        法官  黃　一　鑫
                                        法官  魏　新　和
                                        法官  林　秀　夫
      右正本證明與原本無異
                                              書  記  官
中　　　華　　　民　　　國　　九十三　　年　　　九　　　月　　　一　　　日
                                                                 ｍ
